臺灣桃園地方法院刑事判決
111年度訴字第93號
公  訴  人  臺灣桃園地方檢察署檢察官 
被      告  黃文宏



指定辯護人  本院公設辯護人王暐凱  
上列被告因偽造有價證券等案件，經檢察官提起公訴（110年度
偵字第32659號），本院判決如下：
    主  文
黃文宏犯偽造有價證券罪，處有期徒刑壹年拾月。緩刑參年，應
於緩刑期間向指定之政府機關、政府機構、行政法人、社區或其
他符合公益目的之機構或團體，提供壹佰小時之義務勞務，並接
受法治教育伍場次。
未扣案如附表所示之支票共參張均沒收；未扣案之犯罪所得貳佰
伍拾萬元沒收，於全部或一部不能沒收或不宜執行沒收時，追徵
其價額。
被訴竊盜罪部分，公訴不受理。 
    事  實
黃文宏為謝雲東之子，因積欠債務，缺錢孔急，竟基於偽造有價
證券、詐欺取財之犯意，未經謝雲東同意，於民國109年7月13日
某時，在不詳地點，持其竊得之謝雲東所有空白支票3張（被訴
竊盜部分，另諭知不受理，詳後述），各填載金額為新臺幣（下
同）100萬元，並擅取謝雲東印章盜蓋「謝雲東」印文後，於109
年7月15日某時，在桃園市○○區○○路0段000號1樓，在支票填載發
票日為109年7月13日，以此方式偽造完成如附表所示具有有價證
券性質之支票共3張，並向陳暘叡佯稱如附表所示之支票為謝雲
東所交付作為其結婚生子所需費用云云，而持附表所示之支票作
為其向陳暘叡借貸之擔保，而交付予陳暘叡而行使之，致陳暘叡
陷於錯誤，交付250萬元予黃文宏。嗣經陳暘叡持附表所示之支
票向謝雲冬主張返還借款，始悉受騙，因而查知上情。
    理  由
甲、有罪部分：
壹、程序方面：
一、供述證據部分：
    按被告以外之人於審判外之言詞或書面陳述，除法律有規定
    者外，不得作為證據。又被告以外之人於審判外之陳述，雖
    不符合同法第159條之1至第159條之4之規定，但經當事人於
    審判程序同意作為證據，法院審酌該言詞陳述或書面陳述作
    成時之情況，認為適當者，亦得為證據；而當事人、代理人
    或辯護人於法院調查時，知有該等不符合同法第159條之1至
    第159條之4之不得為證據之情形，而未於言詞辯論終結前聲
    明異議者，視為有前項之同意，刑事訴訟法第159條之5定有
    明文。查本判決所引用之被告黃文宏以外之人於審判外之陳
    述，被告及辯護人於本院審理時均表示沒有意見，本院審酌
    上開證據資料製作時之情況，尚無違法不當及證明力明顯過
    低之瑕疵，亦認為以之作為證據應屬適當，依刑事訴訟法第
    159條之5第1項規定，認前揭證據資料有證據能力。
二、非供述證據部分：
    至於卷內所存經本院引用為證據之非供述證據部分，與本件
    待證事實間均具有關連性，且無證據證明係公務員違背法定
    程序所取得，是依刑事訴訟法第158條之4之反面解釋，自有
    證據能力。
貳、實體方面：
一、認定事實之理由及依據：
　　上開犯罪事實，業據被告於偵查及審理中坦承不諱，核與證
    人謝雲東、證人陳暘叡於警詢及偵查中所述相符，復有簡訊
    翻拍照片、本案偽造之支票影本、公證書、金錢借貸契約書
    、領據（見他字卷第19至39頁、偵字卷第17至19頁、第27至
    29頁、第41至49頁、第85至89頁、第121至122頁、本院卷第
    42頁）在卷可參，足認被告之自白與事實相符，堪以採信，
    本件事證明確，被告犯行洵堪認定，應予依法論科。
二、論罪科刑：
㈠、按行使偽造之有價證券以使人交付財物，本即含有詐欺之性
    質，如果所交付之財物，即係該證券本身之價值，其詐欺取
    財仍屬行使偽造有價證券之行為，不另論以詐欺取財罪；但
    如行使該偽造之有價證券，係供擔保或作為新債清償而借款
    ，則其借款之行為，已屬行使偽造有價證券行為以外之另一
    行為，始應再論以詐欺取財罪，此有最高法院90年度台上字
    第5416號判決意旨可資參照。查本案被告偽造如附表所示之
    支票，係為持之向證人陳暘叡擔保借款，揆諸上開說明，自
    應同時構成意圖供行使之用而偽造有價證券及詐欺取財等罪
    。
㈡、核被告所為，係犯刑法第201條第1項意圖供行使之用而偽造
    有價證券及同法第339條第1項詐欺取財罪。被告偽造有價證
    券後復持以向陳暘叡行使之，其行使偽造有價證券之低度行
    為則為偽造有價證券之高度行為所吸收，不另論罪。又偽造
    有價證券罪保護法益，在維護社會之公共信用，故本罪罪數
    之認定標準，應以妨害社會公共信用之個數及次數為準。若
    同時偽造同一被害人之多張票據時，其被害法益仍僅一個，
    不能以偽造之票據張數，計算其法益，此與同時偽造不同被
    害人之票據時，因有侵害數個人法益，係一行為觸犯數罪名
    者迴異，此有最高法院73年台上字第3629號判例意旨可資參
    照。是被告雖同時地偽造如附表所示「謝雲東」為發票人之
    支票3張，然其被害法益仍僅一個，應論以一罪。
㈢、被告偽造如附表所示支票之目的，均係為遂行其供擔保借款
    之詐欺取財犯行，二者間具有行為局部重合性，應認被告此
    部分係以一行為觸犯偽造有價證券罪及詐欺取財罪，屬想像
    競合犯，應依刑法第55條之規定，從一重之偽造有價證券罪
    處斷。
㈣、按刑法第59條之規定，犯罪之情狀顯可憫恕，認科以最低刑
    度仍猶嫌過重者，得酌量減輕其刑。本案被告涉犯偽造有價
    證券之罪，為法定本刑3年以上10年以下有期徒刑之罪，考
    其立法意旨在維護市場秩序，保障交易信用，然同為偽造有
    價證券之人，其原因動機不一，犯罪情節未必相同，或有專
    以偽造大量之有價證券販售圖利，或僅作為清償債務之擔保
    或清償債務之用，其偽造有價證券行為所造成危害社會之程
    度自屬有異。被告所為上開犯行，固無足取，惟其目的係作
    為借款擔保之用，動機尚屬單純，與大量偽造有價證券用以
    販賣或詐欺之情形有別，對於金融交易秩序之危害尚非重大
    ，又審酌被告除本案外無其他前科紀錄，被告於犯後就本案
    犯行坦承無訛，於110年1月前尚有按息繳款予陳暘叡，並已
    獲得告訴人謝雲東原諒，經告訴人表示願意給予被告自新之
    機會，有臺灣高等法院被告前案紀錄表、警詢筆錄、本院審
    理筆錄、刑事陳報狀在卷可憑（見偵字卷第28頁、本院卷第
    45至46頁、第67至68頁、第79頁），堪認被告已生悔改之心
    。衡酌上開各情與被告所犯偽造有價證券罪之法定本刑相較
    ，縱令對其科以最低度法定刑，仍嫌過重，當足以引起一般
    人之同情，爰依刑法第59條規定酌予減輕其刑。
㈤、爰以行為人之責任為基礎，審酌被告僅因自身有資金需求，
    未經告訴人之同意或授權，即冒用告訴人名義偽造支票，並
    持以向證人陳暘叡擔保借款，足生損害於告訴人、證人陳暘
    叡，所為實屬不該。惟考量被告始終坦承犯行，態度尚佳，
    且告訴人於審理中表示願意原諒被告等語，兼衡其生活狀況
    、素行、犯罪動機、目的、手段、偽造支票之數量及所生危
    害等一切情狀，量處如主文所示之刑。
三、緩刑之宣告：
　　被告前未曾因故意犯罪受有期徒刑以上刑之宣告等情，有臺
    灣高等法院被告前案紀錄表在卷可考，衡酌被告犯後已坦認
    犯行，且獲告訴人諒解，足見其已具悔悟之心，經此偵、審
    程序及刑之宣告，當知所警惕，信無再犯之虞，本院綜合各
    情，認對其所宣告之刑，以暫不執行為適當，爰依刑法第74
    條第1項第1款規定，宣告緩刑3年，應於緩刑期間依檢察官
    之指揮向指定之政府機關、政府機構、行政法人、社區或其
    他符合公益目的之機構或團體，提供100小時之義務勞務，
    並接受法治教育5場次，以啟自新。
四、沒收：
㈠、按偽造之有價證券，不問屬於犯人與否，沒收之，為刑法第2
    05條所明文。查如附表所示之支票3張雖未扣案，仍應依刑
    法第205條規定宣告沒收。
㈡、按犯罪所得，屬於犯罪行為人者，沒收之。但有特別規定者
    ，依其規定；前二項之沒收，於全部或一部不能沒收或不宜
    執行沒收時，追徵其價額，刑法第38條之1第1項、第3項分
    別定有明文。經查，被告以附表所示之支票向被害人陳暘叡
    詐欺取得250萬元等情，業經認定如上，雖未扣案，但亦未
    實際發還被害人，應依刑法第38條之1第1項前段、第3項規
    定宣告沒收，於全部或一部不能沒收或不宜執行沒收時，追
    徵其價額。
乙、公訴不受理部分： 　　
壹、公訴意旨另以：被告黃文宏意圖為自己不法之所有，基於竊
    盜之犯意，於109年7月13日前之某日，在桃園市○○區○○路00
    0巷0號4樓昌益汽車材料行之辦公室內，利用無人看管之機
    會，在上址竊取謝雲冬所有之空白支票共3張得手。因認被
    告涉犯刑法第320條第1項竊盜罪嫌等語。
貳、按告訴乃論之罪，告訴人於第一審辯論終結前，得撤回其告
    訴；又告訴經撤回者，應諭知不受理之判決，刑事訴訟法第
    238條第1項、第303條第3款分別定有明文。又按於直系血親
    、配偶或同財共居親屬之間，犯本章（第29章竊盜罪）之罪
    者，得免除其刑。前項親屬或其他5親等內血親或3親等內姻
    親之間，犯本章之罪者，須告訴乃論，為刑法第324條所明
    定。
參、經查，本案告訴人與被告為母子，屬直系血親乙情，業據告
    訴人於偵查時陳明在卷（見偵字卷第89頁），並有全戶戶籍
    資料（完整姓名）查詢結果在卷可查（見偵字卷第11頁），
    依刑法第324條第2項之規定，須告訴乃論，而告訴人於本院
    審理中表示願意撤回竊盜部分之告訴等語，有審理筆錄及刑
    事撤回告訴狀各1份在卷可稽（見本院卷第78至81頁），依
    照前揭說明，此部分應為不受理之諭知。
據上論斷，應依刑事訴訟法第299條第1項前段、第303條第3款，
判決如主文。
本案經檢察官施婷婷提起公訴，檢察官劉倍到庭執行職務。
中　　華　　民　　國　　111 　年　　5 　　月　　27　　日
              刑事第八庭  審判長法  官  許雅婷

                                法  官  徐雍甯

                                法  官　郭書綺
以上正本證明與原本無異。
如不服本判決應於收受判決後20日內向本院提出上訴書狀，並應
敘述具體理由。其未敘述上訴理由者，應於上訴期間屆滿後20日
內向本院補提理由書(均須按他造當事人之人數附繕本)「切勿逕
送上級法院」。 
　　　　　　　　　　　　　　　  書記官　蔡忠晏
中　　華　　民　　國　　111 　年　　5 　　月　　30　　日


附表
編號 支票號碼 票載發票日 面額 受款人 發票人  一 CC0000000 109年7月13日 100萬元 黃文宏 謝雲東  二 CC0000000 109年7月13日 100萬元 黃文宏 謝雲東  三 CC0000000 109年7月13日 100萬元 黃文宏 謝雲東 

附錄本案論罪法條：　　　　　　　　　　　　　　　　　　
中華民國刑法第201條
意圖供行使之用，而偽造、變造公債票、公司股票或其他有價證
券者，處3年以上10年以下有期徒刑，得併科3千元以下罰金。
行使偽造、變造之公債票、公司股票或其他有價證券，或意圖供
行使之用，而收集或交付於人者，處1年以上7年以下有期徒刑，
得併科3千元以下罰金。

中華民國刑法第339條
意圖為自己或第三人不法之所有，以詐術使人將本人或第三人之
物交付者，處5年以下有期徒刑、拘役或科或併科50萬元以下罰
金。
以前項方法得財產上不法之利益或使第三人得之者，亦同。
前二項之未遂犯罰之。